【裁判字號】    96,訴,450
【裁判日期】    970121
【裁判案由】    清償債務
【裁判全文】
臺灣雲林地方法院民事判決               96年度訴字第450號
原      告  華南商業銀行股份有限公司
法定代理人  甲○○
訴訟代理人  辛○○
被      告  己○○○
訴訟代理人  蔡金保律師
被      告  庚○○
上列當事人間請求清償債務事件，本院於96年1月7日言詞辯論
終結，判決如下：
    主  文
被告應給付原告新台幣1,600,000 元，及自民國96年4 月7 日起
至清償日止，按年息百分之2.41計算之利息，並自民國96年5 月
8 日起至清償日止，按上開利率10% ，超過六個月者，按上開利
率20% 計算之違約金。若被告己○○○之財產經強制執行無效果
時，由被告庚○○給付之。
訴訟費用新台幣16,884元由被告連帶負擔。
    事實及理由
一、原告起訴主張：被告己○○○以被告庚○○為一般保證人，
    於民國95年11月7 日向原告借用新台幣（下同）1,600,000
    元，約定利息按年息百分之2.41計算，逾期清償在6 個月以
    內者，按上開利率10% ，超過6 個月者，按上開利率20% 計
    付違約金，清償期為民國115 年11月7 日。並約定如有個人
    購車及購屋貸款契約第拾貳條之情事，視為全部到期，詎被
    告己○○○僅繳納利息至96年4 月7 日即未依約履行，依據
    兩造所簽之契約規定應視同全部到期，共計尚積欠原告新台
    幣0000000 元及其利息及違約金，爰依消費借貸契約之規定
    請求被告己○○○負清償之責任，若被告己○○○之財產執
    行無效果時，被告庚○○係一般保證人，依法被告庚○○應
    負一般保證責任。為此提出個人購車及購屋貸款契約、放款
    交易明細查詢申請單為證，而提起本訴，並聲明：如主文第
    一項所示。
二、被告己○○○則辯以：
  (1)被告己○○○在外流浪多年，民國95年5 月2 日從花蓮遷回
    雲林後，經人介紹暫居於雲林縣土庫鎮○○路64號戊○○之
    住處，而被告日常生活費用全靠養女接濟，某日戊○○提議
    要過戶一棟房屋給被告，又因被告智能不高，不疑有他，默
    默配合戊○○所要求之辦理手續，事後也不知道有沒有過戶
    房子在被告名下，96年8 月23日被告遷回雲林縣水林鄉○○
    村○○○路5 號處所，於96年11月19日開完庭後，被告向國
    稅局申請個人財產清冊時始知被告名下多了一棟房屋，經按
    址前往查視，該址屬於大樓公寓，管理員告知之前有人居住
    ，最近幾日才不見進出。
  (2)按意思表示之內容有錯誤，或表意人若知其事情即不為意思
    表示者，表意人得將其意思表示撤銷之。但以其錯誤或不知
    事情，非由表意人自己之過失者為限；前二條之撤銷權，自
    意思表示後，經過一年而消滅。民法第88條第1 項及90條分
    別定有明文。又解釋意思表示，應探求當事人之真意，不得
    拘泥於所用之辭句，民法第98條亦定有明文。經查：本件貸
    款契約之放款日為95年11月7 日，被告於接獲支付命令之後
    隨即於96年10月15日日提出異議，縱有簽約之事實，亦應解
    釋為已經行使基於錯誤而來之撤銷權，契約既經撤銷，原告
    基於履行契約之清償債務請求權即屬無據。
  (3)復查被告因受到詐欺，在內心陷於單純受贈房屋所有權之錯
    誤認知下，承受本件貸款債務，而此詐欺而為之意思表示應
    為原告明知或可得而知：因被告根本毫無收入，日常生活全
    靠養女接濟，根本沒有能力購買房屋，亦無法繳納利息，原
    告只要稍做債信審查即可得知，此為銀行之專業，而本件貸
    款只繳納四期利息，顯有他人負擔此四期利息之支出，是否
    因此解免承辦人員之責任？且本件貸款於95年10月13日簽立
    ，當時並無任何保證人，而被告與庚○○不認識，何以庚○○次日出面充當保證人，如貸款契約須保證人簽章亦應同日
    對保才是，本件卻允許異日對保，且不過問雙方是否認識，
    有無關係，銀行人員卻沒有任何懷疑，顯見原告對於被告被
    詐欺應是輕易可得而知。而被告因被詐欺而陷於錯誤簽訂本
    件貸款契約，已依法行使撤銷權，契約既經撤銷，原告請求
    清償債務即無理由。並聲明：原告之訴駁回。
三、被告庚○○未於言詞辯論期日到場，亦未提出書狀作何聲明
    或陳述。
四、本件被告庚○○經合法通知，未於言詞辯論期日到場，核無
    民事訴訟法第386 條所列各款情形，爰依原告之聲請，由其
    一造辯論而為判決。
五、兩造不爭執事項如下：
  (1)被告曾經到原告銀行簽立借貸契約書，契約書內有160 萬元
    的借款。
  (2)對於原告所提之購車及購屋貸款契約書之真正不爭執。
  (3)放款交易明細表中被告己○○○有繳納四期利息，被告己○○○並有在原告銀行開戶。
六、本件爭執之處在於被告是否有受到詐欺或意思表示內容有錯
    誤始簽立本件貸款契約書，並得行使撤銷權？經查：
  (1)系爭貸款借款係於95年10月13日簽訂，有原告所提之個人購
    車及購屋貸款契約附卷可參，縱認被告抗辯其之意思表示內
    容有錯誤，其於提起支付命令異議時應為撤銷權之行使為可
    採，其亦已於一年後之96年10月15日始行使撤銷權，依民法
    第90條之規定，其行使撤銷權之權利業已消滅而不得再行使
    ，故其此部分之抗辯即顯無理由。
  (2)又被告抗辯其因被詐欺而陷於錯誤簽訂本件貸款契約一節，
    而被告既不否認該借據之真正，其對於被詐欺等有利於己之
    事實自應負舉證責任，然被告對此並無法舉證以實其說，且
    原告亦已提出證人即本件之經辦丁○○及代書丙○○為證，
    證人丁○○證稱：被告來行聲請房貸，有核對客戶本人的身
    分證、健保卡，還有帶郵局存摺、戶口名簿，親自確認本人
    身分無訛，有跟客戶說明本件房屋貸款的契約內容，客戶也
    瞭解要貸款，說明後讓客戶親自簽名且本件應該是代償，原
    來房屋有貸款，買了以後再去還房屋的貸款，所以沒有多餘
    的錢，錢也沒有匯到被告的帳戶，被告在我們銀行有帳戶，
    他有繳貸款，後來沒有繳，至於收款的人不是我，所以是誰
    繳的錢我也不清楚及在告訴貸款、簽立借據的時候，亦有告
    訴被告貸款多少錢，及每月要從帳戶還款等情；而證人丙○○亦證稱：當時是戊○○到我事務所，被告沒有去，房屋原
    來登記在乙○○的名下，就說房屋要賣給被告，要我幫忙辦
    理過戶及設定抵押給銀行，這時被告沒有到我事務所，我沒
    有見過原告，當天到銀行對保的時候才有看到被告，被告也
    知道要貸款，他一到我有跟她說房屋要貸款要簽借據，還有
    要作代償的動作，她也知道等情，有言詞辯論筆錄附卷可參
    ，則依上開證人所證，實難認被告有何受詐欺之情形，被告
    空言否認，並未舉證以實其說，自難認其抗辯為可採。
  (3)被告既不得行使撤銷權，則系爭借款契約自屬成立，被告己○○○即應依約履行，按稱保證者，謂當事人約定，一方於
    他方之債務人不履行債務時，由其代負履行責任之契約。又
    保證人於債權人未就主債務人之財產強制執行而無效果前，
    對於債權人得拒絕清償。民法第739 條、745 條分別定有明
    文。而被告庚○○為一般保證人，依上開規定，於原告強制
    執行被告己○○○之財產無效果時，被告庚○○即應履行保
    證人之責任，而向原告為給付。從而原告依據消費借貸契約
    及保證契約，請求被告己○○○應返還借款1,600,000 元，
    及自民國96年4 月7 日起至清償日止，按年息百分之2.41計
    算之利息，並自民國96年5 月8 日起至清償日止，按上開利
    率10% ，超過六個月者，按上開利率20% 計算之違約金，若
    被告己○○○之財產經強制執行無效果時，由被告庚○○給
    付之請求，為有理由，應予准許。
七、本件事證已臻明確，兩造其餘攻擊防禦方法及所提之證據，
    與判決結果不生影響，不另論述，併此敘明。
八、訴訟費用負擔之依據：民事訴訟法第85條第2項。
中    華    民    國    97    年    1     月    21    日
                  民事第一庭    法  官  黃瑞井
以上正本係照原本作成
如對本判決上訴，須於判決送達後20日內向本院提出上訴狀
中    華    民    國    97    年    1     月    21    日
                                書記官  徐基典


司法院資訊處製作；財團法人民間司法改革基金會備份。
